臺灣臺中地方法院刑事判決　　　　　　　 100年度易字第69號
公　訴　人　臺灣臺中地方法院檢察署檢察官
被　　　告　陸衍廷
上列被告因詐欺案件，經檢察官提起公訴（99年度偵字第16787
號），本院判決如下：
    主    文
陸衍廷犯幫助詐欺取財罪，處有期徒刑參月，如易科罰金，以新
臺幣壹仟元折算壹日。
    犯罪事實
一、陸衍廷在可預見其將申辦之金融帳戶提供予真實姓名年籍不
    詳之成年人後，該成年人及其所屬詐欺集團成年成員將可能
    藉由蒐集所得之帳戶，遂行詐欺取財犯罪之目的，而其發生
    並不違背自己本意之情況下，基於幫助他人犯詐欺取財罪之
    不確定故意，於民國99年4月9日中午12時許，在臺中市○○
    ○路○段120之1號之某遊覽公司車站前，以將其向渣打國際
    商業銀行股份有限公司豐原分行（下稱渣打銀行豐原分行）
    所申設帳號00000000000000號帳戶之存摺、金融卡及密碼裝
    在牛皮紙袋內交由該遊覽公司運送之方式，將之交付予姓名
    年籍不詳之成年人，容任該成年人及所屬詐欺取財集團作為
    詐欺取財之工具，而以此方式幫助該成年人所屬詐欺集團使
    用前開金融帳戶詐騙他人匯款之用。嗣該成年人所屬之詐欺
    集團成員取得上開銀行帳戶存摺、金融卡及密碼後，即與其
    所屬之詐欺取財集團成年成員，共同基於意圖為自己不法所
    有之犯意聯絡，分別為下列詐欺取財行為：(1)於99年4月10
    日14時許，由該集團某成年成員致電予鄧稚儒，佯稱鄧稚儒
    先前在奇摩購物網站購物，因郵局尚未扣款，若不將郵局存
    款轉入另一帳戶將會被重覆扣款云云，致使鄧稚儒誤信為真
    而陷於錯誤，於同日15時22分至17時43分許，依對方指示操
    作自動櫃員機而接續匯款6筆至對方指定帳戶，其中2筆即於
    同日15時22分、17時25分許，係以自動櫃員機自其金融帳戶
    轉帳存款新臺幣（下同）各10萬元（共計20萬元）至陸衍廷
    之前開帳戶內。(2)於99年4月11日20時許，由該集團某成年
    成員撥打電話予劉欣怡，假冒係奇摩賣家「東京著衣」人員
    ，向劉欣怡訛騙稱其先前在奇摩網站購物，遭誤植為分期付
    款，必須至ATM操作始能取消分期扣款云云，致使劉欣怡陷
    於錯誤，於同日20時37分許，依對方指示操作自動櫃員機而
    自金融帳戶轉帳匯入2萬6千元至陸衍廷之前開帳戶內。
    (3)於99年4月11日18時40分許，由該集團某成年成員假冒奇
    摩購物網站客服人員，撥打電話向蔡伊閔詐稱因購物繳費問
    題，導致郵局持續扣款，必須馬上取消匯款後，又假冒郵局
    人致電蔡伊閔詐稱須將存款領出轉存至其他帳號云云，致使
    蔡伊閔陷於錯誤，接續於同日18時40分許及19時51分許，依
    對方指示操作自動櫃員機而轉帳匯款29,980元及8萬元至對
    方指定帳戶，而其中8萬元即係轉帳入陸衍廷之上開帳戶內
    。嗣因鄧稚儒、劉欣怡及蔡伊閔發覺受騙報警處理，經警循
    線查獲，始悉上情。
二、案經臺中市豐原分局及桃園縣政府警察局八德分局報請臺灣
    臺中地方法院檢察署檢察官偵查起訴。
    理    由
一、按被告以外之人於審判外之陳述，雖不符刑事訴訟法第159
    條之1 至第159 條之4 之規定，而經當事人於審判程序同意
    作為證據，法院審酌該言詞陳述或書面陳述作成時之情況，
    認為適當者，亦得為證據。當事人、代理人或辯護人於法院
    調查證據時，知有第159 條第1 項不得為證據之情形，而未
    於言詞辯論終結前聲明異議者，視為有前項之同意，刑事訴
    訟法第159 條之5 定有明文。核其立法意旨在於傳聞證據未
    經當事人之反對詰問予以核實，原則上先予排除。惟若當事
    人已放棄反對詰問權，於審判程序中表明同意該等傳聞證據
    可作為證據；或於言詞辯論終結前未聲明異議，基於尊重當
    事人對傳聞證據之處分權，及證據資料愈豐富，愈有助於真
    實發見之理念，且強化言詞辯論主義，使訴訟程式得以順暢
    進行，上開傳聞證據亦均具有證據能力。查：本判決所引之
    被告以外之人於審判外所為之陳述及卷內其他書證（供述證
    據部分），查無符合同法第159 條之1 至之4 等前4 條之情
    形，檢察官及被告於本院準備程序中均表示對該等傳聞證據
    無意見，並於本院審理時並未就卷內其他證據資料之證據能
    力有所爭執，且迄本院言詞辯論終結前，均未主張有刑事訴
    訟法第159 條第1 項不得為證據之情形，是應認已同意卷內
    證據均得作為證據，且經本院審酌上開傳聞證據作成時，較
    無人情施壓或干擾，亦無不當取證之情形，認為以之作為本
    案之證據亦屬適當，是上揭傳聞證據自具有證據能力。
二、訊據被告固坦承於上揭時、地將其所有前開銀行帳戶存摺、
    提款卡及密碼裝入牛皮紙袋內，以交由遊覽車公司運送之方
    式，交付予姓名年籍不詳之成年人，惟矢口否認有何幫助詐
    欺取財犯行，辯稱：伊因車禍事故急需賠償金，遂按報紙廣
    告向自稱「趙經理」之男子應徵司機工作，對方說要存摺、
    提款卡做為薪資轉帳使用，於測試後再返還，伊便按對方指
    示將存摺、提款卡及密碼放入牛皮紙袋內，再將該牛皮紙袋
    拿給野雞遊覽車的櫃台小姐寄送，伊不知道該男子會將伊之
    帳戶資料拿去做為詐騙被害人匯款的工具，伊無幫助詐欺取
    財之故意云云。惟查：
  (一)被告所交付予不詳姓名年籍成年人之上開銀行帳戶，確為其
    本人親自所開立之帳戶（見豐原分局警卷第36頁），且被害
    人鄧稚儒、劉欣怡、蔡伊閔於上揭時間遭詐欺取財集團詐騙
    ，而分別將前述款項匯入被告之上開銀行帳戶乙節，亦據證
    人即被害人鄧稚儒、劉欣怡、蔡伊閔於警詢中證述甚詳（見
    豐原分局警卷第5 至9 頁、八德分局警卷第39至40頁），並
    有被害人鄧稚儒、劉欣怡、蔡伊閔提出之郵政自動櫃員機交
    易明細表、渣打銀行自動櫃員機交易明細表及第一銀行交易
    明細表各2 紙、國泰世華銀行交易明細表1 份、渣打銀行自
    動櫃員機交易明細表1 份（見豐原分局警卷第10至12頁、八
    德分局警卷第42至43頁）、內政部警政署反詐騙案件紀錄表
    3 份、桃園縣政府警察局蘆竹分局南崁派出所受理詐騙帳戶
    通報警示簡便格式、臺中市警察局第二分局立人派出所受理
    詐騙帳戶通報警示簡便格式、金融機構聯防機制通報單2 份
    、鄧稚儒之臺灣銀行存摺影本、郵政存簿影本及渣打銀行存
    摺影本各1 份、新竹縣政府警察局竹東分局寶山分駐所受理
    刑事案件報案三聯單、東京著衣網頁1 紙、被告之渣打銀行
    豐原分行對帳單1 份（見豐原分局警卷第15至16、21至23、
    27、30、35頁、八德分局警卷第44、54頁），堪認被告將其
    所有上開銀行帳戶金融卡、密碼交付予不詳姓名年籍成年人
    後，該帳戶確遭不詳之詐欺取財集團使用於詐欺取財無疑。
  (二)被告雖以前詞置辯，然查被告所辯其報紙之分類廣告應徵匯
    款工作，迄未提出相關報紙或證據供本院查證，其所辯是否
    屬實，已非無疑。又被告先於警詢中辯稱：伊應徵司機工作
    時，對方說要拿提款卡（即金融卡）至提款機做測試使用，
    並叫伊等候通知云云（見八德分局警卷第3 頁）；於本院準
    備程序中辯稱：對方說薪水是每天領取，伊開車去時就會給
    伊薪水，叫伊隔天去上班云云（見本院卷第11頁）；核與本
    院審理中辯稱：對方說交付提款卡是為了薪資轉帳使用，要
    把薪水存到伊之帳戶內云云（見本院卷第25頁），並不相符
    ，足見被告辯稱係為找工作而交付上開銀行存摺、金融卡及
    密碼，已難憑信。
  (三)又被告所稱係見報紙廣告而以電話聯絡後，將存摺、金融卡
    及密碼交予遊覽車公司運送予不詳之成年人之應徵方式，與
    現今社會應徵正當工作者，多半只需提供證件供雇主確認其
    身分即足，如公司或機關對於員工薪資之發放採取轉帳方式
    ，亦多半於確定僱用後方要求應徵者提供，斷無可能於尚未
    確認是否僱用之際，即要求應徵者先行提供存摺甚者提供金
    融卡或告知密碼之情形不同，而當時被告已年滿35歲，並有
    於擔任會計及經營瓦斯行之工作經驗，則被告豈有在僱用人
    、僱用公司所在地均不明之情況下，率爾交付不詳姓名年籍
    成年人上開銀行帳戶資料，復未留下任何可資識別或聯絡之
    方式之理。益徵被告前開辯詞，應係臨訟杜撰之詞，委無足
    取。
  (四)再者，金融帳戶為個人理財之工具，申請開設金融帳戶並無
    任何特殊之限制，一般民眾皆能自由申請開戶，並得同時在
    不同金融機構申請多數存款帳戶使用，乃眾所周知之事實，
    依一般人之社會生活經驗，倘係合法收入，本可自行向金融
    行庫開戶使用，更無向他人蒐購帳戶之必要。苟見不以自己
    名義申請開戶，反向他人收取或蒐購金融機構帳戶使用，衡
    情應能懷疑其目的在於詐取他人財物之非法用途。參以近來
    詐欺集團使用他人帳戶作為指示被害人匯款工具之犯罪類型
    層出不窮，並廣經媒體披載，凡對社會動態非全然不予關注
    者均能知曉，且被告自承知悉將金融帳戶資料交予不認識之
    人，會被詐欺取財集團做為詐騙使用（見本院卷第11頁），
    竟仍將上開帳戶存摺、金融卡及密碼提供予不詳姓名成年男
    人，足見其主觀上顯具有縱該取得帳戶之人或其共犯以之為
    詐欺取財工具，亦不違背其本意之幫助詐欺取財之不確定故
    意甚明。
  (五)綜上所述，本件事證已臻明確，被告所辯顯係脫卸之詞，不
    足採信，其犯行應堪認定。
三、按刑法上之幫助犯，係對於犯罪與正犯有共同之認識，而以
    幫助之意思，對於正犯資以助力，而未參與實施犯罪之行為
    者而言，最高法院著有75年度臺上字第1509號、84年度臺上
    字第5998號及88年度臺上字第1270號判決意旨可供參照。是
    以，如未參與實施犯罪構成要件之行為，且係出於幫助之意
    思提供助力，即屬幫助犯，而非共同正犯。本件被告提供其
    所有上開銀行帳戶之金融卡及密碼予不詳姓名年籍之成年人
    所屬之詐騙集團使用，由該詐騙集團某成年成員持有支配該
    帳戶，使某詐騙集團成員得基於詐欺取財之犯意而向被害人
    詐取財物，遂行其詐欺取財之犯行〈按被害人所匯入之款項
    業已置於該詐欺集團實力支配之下，雖被害人劉欣怡所匯款
    項事後經渣打銀行查明係屬詐欺取財贓款而匯還予劉欣怡，
    此有渣打銀行豐原分行99年7 月27日渣打商銀豐原字第0990
    0080號函在卷可憑（99年度核交字第1090號卷第3 頁），惟
    亦屬事後查得贓款返還，非謂此部分尚未既遂〉，是核被告
    所為，係犯刑法第30條第1 項、刑法第339 條第1 項幫助詐
    欺取財罪。被告以提供上開帳戶之金融卡及密碼與不詳成年
    人所屬詐欺集團，使被害人鄧稚儒等人先後受該詐欺集團所
    騙，將款項匯入被告上開帳戶，係以一個提供帳戶之幫助行
    為，幫助該詐欺集團為3 個詐欺取財犯行，為想像競合犯，
    應依刑法第55條規定從一重處斷。又被告幫助他人犯罪，應
    依刑法第30條第2 項規定，按正犯之刑減輕之。審酌被告將
    上開銀行帳戶金融卡及密碼交付他人使用，助長他人犯罪，
    使被害人鄧稚儒受騙轉帳匯入20萬元、劉欣怡匯入2 萬6 千
    元、蔡伊閔匯入8 萬元至被告所提供之前開帳戶內，增加被
    害人尋求救濟及治安機關查緝正犯犯罪之困難，危害被害人
    財產安全及社會治安，除被害人劉欣怡所轉帳匯入之款項業
    經渣打銀行匯還，其餘被害人所受損失非輕，被告犯後復未
    能與被害人和解，且僅坦承客觀之行為，不知坦然面對己過
    之態度等一切情狀，量處如主文所示之刑，並斟酌本件被告
    經濟小康及高中畢業之智識程度等情（參警卷受詢問人欄所
    載），諭知以1 千元折算1 日之易科罰金折算標準，以資懲
    儆。
據上論結，應依刑事訴訟法第第299 條第1 項前段，刑法第339
條第1 項、第30條第1 項、第2 項、第55條、第41條第1 項前段
，刑法施行法第1 條之1 第1 項、第2 項前段，判決如主文。
本案經檢察官陳雅瑩到庭執行職務。
中    華    民    國   100    年    3     月    2     日
            刑事刑十一庭  審判長法  官  林慧英
                                法  官  林學晴
                                法  官  廖純卿
以上正本證明與原本無異。
如不服本判決應於收受判決後10日內向本院提出上訴書狀，並應
敘述具體理由；其未敘述上訴理由者，應於上訴期間屆滿後20日
內向本院補提理由書（均須按他造當事人之人數附繕本）「切勿
逕送上級法院」。
                                書記官  柳寶倫
中    華    民    國   100    年    3     月    2     日
附錄論罪科刑法條
中華民國刑法第339條
（普通詐欺罪）
意圖為自己或第三人不法之所有，以詐術使人將本人或第三人之
物交付者，處 5 年以下有期徒刑、拘役或科或併科 1 千元以下
罰金。
以前項方法得財產上不法之利益或使第三人得之者，亦同。
前二項之未遂犯罰之。